【裁判字號】    92,訴,427
【裁判日期】    921021
【裁判案由】    毒品危害防制條例
【裁判全文】
臺灣嘉義地方法院刑事判決                          九十二年度訴字第四二七號
    公  訴  人  臺灣嘉義地方法院檢察署檢察官
    被      告  甲○○
右列被告因違反毒品危害防制條例案件，經檢察官提起公訴（九十二年度毒偵字第五
九０號），本院判決如左：
    主  文
甲○○施用第一級毒品，累犯，處有期徒刑捌月。
    事  實
一、甲○○有違反森林法、肅清煙毒條例、麻醉藥品管理條例及竊盜等前科，最近一
    次因偽造文書案件，經本院於民國九十一年七月一日以九十一年度易字第二四一
    號判處有期徒刑六月確定，甫於九十二年三月八日執行完畢。另因施用第二級毒
    品安非他命案件，先後二次經觀察、勒戒後，均認無繼續施用毒品之傾向，由臺
    灣臺中地方法院檢察署檢察官、臺灣嘉義地方法院檢察署檢察官分別於八十八年
    九月十日、八十九年九月一日，分別以八十八年度毒偵第四七四號、八十九年度
    毒偵字第一二四０號為不起訴處分確定後，復因施用第二級毒品安非他命案件，
    經送強制戒治，並經本院於九十一年七月十五日以九十一年度簡字第四九六號判
    處有期徒刑六月確定。惟甲○○仍未戒斷毒癮，又於九十二年五月十五日晚上八
    時三十分許回溯二十六小時內之某時，在不詳處所施用第一級毒品海洛因乙次，
    嗣於同年五月十五日下午四時三十分許，為警在嘉義縣阿里山鄉中正村中華電信
    股份有限公司前廣場查獲，經採尿送驗結果呈嗎啡（海洛因之代謝物）陽性反應
    ，而查悉上情。
二、案經嘉義縣警察局竹崎分局報請臺灣嘉義地方法院檢察署偵查起訴。
    理  由
一、訊據被告甲○○雖矢口否認上揭犯罪事實，並辯稱：伊於九十一年三月二十日遭
    查獲後即未再施用毒品，但自八十年起持續服用新港鄉○○路八十五號全安藥局
    所販售之安眠藥云云。經查：
（一）被告於九十二年五月十五日下午四時三十分許許經警查獲後，於當日晚上八時
      三十分許，經警在嘉義縣警察局竹崎分局阿里山派出所對其所採得之尿液送嘉
      義縣衛生局，以免役學分析法、ＴＯＸＩ─ＬＡＢ方法檢驗結果，確呈嗎啡陽
      性反應（海洛因吸食入人體，經代謝作用又可分解成嗎啡，故海洛因在進入人
      體後，均以嗎啡形態排於尿液中），再經送法務部調查局以螢光偏極免疫分析
      法及氣相層析儀分析法複驗結果，亦確呈嗎啡陽性反應無誤等情，有嘉義縣衛
      生局、法務部調查局檢驗通知書各一份在卷足憑，前後二次送檢驗結果，均有
      相同結果，堪認檢驗結果為可採信。且被告為警查獲後，經對其採尿檢驗，並
      為被告親自所簽認無訛，此為被告所自承，且有該警訊筆錄及毒尿液鑑驗代號
      與真實姓名對照表各一份在卷可按，足見上開經送檢驗之尿液，確係被告之尿
      液無疑。
（二）次查，被告雖辯稱其自八十年起持續服用安眠藥云云。惟被告於八十二年、八
      十三年間即因施用安非他命，分別經臺灣高等法院臺中分院、本院各判處有期
      徒刑三月（與施用毒品罪定應執行有期徒刑三年三月）、五月確定，又復於八
      十八年、八十九年間，再因施用安非他命案件，經觀察、勒戒後，均認無繼續
      施用毒品之傾向，由臺灣臺中地方法院檢察署檢察官、臺灣嘉義地方法院檢察
      署檢察官以八十八年度毒偵第四七四號、八十九年度毒偵字第一二四０號為不
      起訴處分確定後，復因施用第二級毒品安非他命案件，經送強制戒治，並經本
      院於九十一年七月十五日以九十一年度簡字第四九六號判決判處有期徒刑六月
      確定等情，此有台灣高等法院被告全國前案紀錄表附卷可稽，顯見被告至遲從
      八十二年間即有施用毒品安非他命之惡習，然按之被告當時為警查獲及採尿檢
      驗結果，均僅有安非他命陽性反應，並未有施用毒品海洛因（嗎啡部分應屬陰
      性反應）之情事，是縱認被告自八十年間起確有持續服用安眠藥，亦難認其所
      服用得幫助睡眠之安眠藥品，與被告上開施用毒品海洛因（海洛因為一種藥效
      極短的鴉片麻醉止痛藥）之犯行有何關聯。再者，被告於九十二年五月十五日
      下午四時三十分許經警查獲之後，迄至當日晚上八時三十分許經警對其採尿之
      前，又顯不可能有非法施用海洛因之行為，則揆諸前開說明，堪信被告於當日
      晚上八時三十分許在上開派出所對其予以採尿前之廿六小時內某時（但應扣除
      自當日下午四時三十分許經警查獲後，迄至當日晚上八時三十分許經警對其予
      以採尿之該段期間），確曾有施用毒品海洛因之行為無訛。綜上所述，被告所
      辯未施用海洛因云云，應屬卸責之詞，不足採信。
（三）又被告曾因施用第二級毒品安非他命案件，先後二次經觀察、勒戒後，均認無
      繼續施用毒品之傾向，由臺灣臺中地方法院檢察署檢察官、臺灣嘉義地方法院
      檢察署檢察官分別於八十八年九月十日、八十九年九月一日，分別以八十八年
      度毒偵第四七四號、八十九年度毒偵字第一二四０號為不起訴處分確定後，復
      因施用第二級毒品安非他命案件，經送強制戒治，並經本院於九十一年七月十
      五日以九十一年度簡字第四九六號判決判處有期徒刑六月確定，有上開臺灣高
      等法院被告全國前案紀錄表可證。足證被告確有因施用毒品，經觀察勒戒，而
      為不起訴之處分確定後，五年以內再犯本件施用毒品之犯行。又被告於心智正
      常之狀態下，而施用海洛因，足見被告對此行為乃係有所認識，且有意使其發
      生，足證其主觀上對此有故意之犯意甚明。本件事證明確，被告犯行堪以認定
      。
二、按海洛因係毒品危害防制條例第二條第二項第一款所定之第一級毒品。核被告所
    為，係犯毒品危害防制條例第十條第一項之施用第一級毒品罪。其施用前持有海
    洛因之低度行為，為施用之高度行為所吸收，不另論罪。又被告有違反森林法、
    肅清煙毒條例、麻醉藥品管理條例及竊盜等前科，最近一次因偽造文書案件，經
    本院於九十一年七月一日以九十一年度易字第二四一號判處有期徒刑六月確定，
    甫於九十二年三月八日執行完畢，有前揭臺灣高等法院被告全國前案記錄表一份
    在卷可參，其於受有期徒刑之執行完畢後五年內，再犯本件有期徒刑以上之刑之
    罪，為累犯，應依刑法第四十七條規定，加重其刑。爰審酌被告前因施用毒品，
    經獲邀寬典予不起訴處分後，猶不思悔改，復犯本件施用毒品之罪，顯然缺乏禁
    絕毒害之決心，惟其犯罪係對身體健康自戕之行為，其所生危害，對社會治安雖
    尚非甚鉅，但對社會安寧秩序維持有礙，及犯罪後一再飾詞否認犯行之態度等一
    切情狀，量處如主文所示之刑，以示懲儆。
據上論斷，應依刑事訴訟法第二百九十九條第一項前段，毒品危害防制條例第十條第
一項，刑法第十一條、第四十七條，判決如主文。
本案經檢察官古富祺到庭執行職務。
中      華      民      國    九十二    年      十      月     廿一     日
                                臺灣嘉義地方法院刑事第五庭
                                審判長  法  官  黃  國  益
                                        法  官  黃  仁  勇
                                        法  官  李  文  輝
右正本證明與原本無異。
如不服本判決，應於判決送達後十日內向本院提出上訴狀( 應附繕本 )。
中      華      民      國    九十二    年      十      月     廿一     日
                                        書記官  林  育  興
附錄本件論罪法條：
毒品危害防制條例第十條第一項：
施用第一級毒品者，處六月以上五年以下有期徒刑。


司法院資訊處製作；財團法人民間司法改革基金會備份。
